【裁判字號】    95,訴,99
【裁判日期】    950419
【裁判案由】    綜合所得稅
【裁判全文】
臺中高等行政法院判決
                                  九十五年度訴字第九九號
                              .
原      告  甲○○
訴訟代理人  丁○○
被      告  財政部臺灣省中區國稅局
代  表  人  乙○○
訴訟代理人  丙○○
上列當事人間因綜合所得稅事件，原告不服財政部中華民國九十
四年十二月十六日台財訴字第○九四○○五九五二○○號訴願決
定，提起行政訴訟。本院判決如下︰
    主  文
原告之訴駁回。
訴訟費用由原告負擔。
    事  實
甲、事實概要：緣原告係台中市私立牛頓幼稚園（下稱牛頓幼稚
    園）負責人，民國八十六年度綜合所得稅結算申報，列報取
    自牛頓幼稚園其他所得新台幣（下同）零元，經被告所屬民
    權稽徵所（原台中市分局）核定二、三六○、五二三元，歸
    課綜合所得總額二、六四七、四七四元，補徵應納稅額四二
    四、二○三元。原告不服，申經復查未獲變更，就薪資支出
    部分提起訴願遞遭駁回，遂提起本件行政訴訟。
乙、兩造聲明：
一、原告聲明求為判決：原處分（復查決定）及訴願決定關於薪
    資支出部分均撤銷。
二、被告聲明求為判決：原告之訴駁回。
丙、兩造之陳述：
壹、原告起訴意旨略以：
一、按員工薪資皆係以轉帳方式支付，原告八十六年實際交由金
    融機構存入職工薪資帳戶共一七、六七八、五五六元（富邦
    商業銀行七、五九五、三○六元，三信商業銀行一○、○八
    三、二五○元），僅申報一四、五二四、九五六元，差額部
    分全由原告吸收。原告除經營牛頓幼稚園外，尚無經營其他
    行業，然被告竟剔除一百五十萬元，實難令人信服。是本件
    薪資支出依據執行業務所得查核辦法第十八條第七款規定，
    應當予以核實認定。
二、被告雖執以原告同意剔除一百五十萬元之同意書（下稱系爭
    同意書）以資辯駁，惟該同意書僅就執行業務所得之費用部
    分達成協議，對於原告實際收入總額部分並無明確記載，且
    牛頓幼稚園之大小章皆是由會計許秀英保管，系爭同意書之
    內容亦為許秀英所擅自書寫，並非原告所為，原告不知上情
    ，亦未曾委託許秀英至被告處協談或訂立系爭同意書，是該
    同意書並非真正。被告不得僅因轉帳金額與帳載資料不符，
    即逕依非由原告授權、書立之同意書為不利於原告之認定。
    另許秀英支領四五八、七一五元，實際卻每月支領二五、○
    ○○元，係因部分職工為薪資未開戶人員，而由其支領代付
    之故。又員工人數為六十二人，較調查紀錄之三十六人為多
    ，係因部分為未合格教師不能申報教育局，或短期兼職試用
    人員未能申報之故。原告自八十五年以來，除離職人員外，
    每年均延續性申報支領薪資，絕無虛報情事。
貳、被告答辯意旨略以：
一、本件原告於申請復查時因未敘明理由，被告及其所屬民權稽
    徵所乃分別於九十一年十月廿八日、九十三年六月十日及九
    十四年二月十八日以中區國稅中市徵字第○九一○○四一七
    三一號、中區國稅法二字第○九三○○三六四○九號及中區
    國稅一字第○九四○○五二三二號函請原告敘明復查項目及
    理由並提示相關證明文件，有掛號郵件收件回執可稽，惟其
    迄未提示，致本件無從審酌，自難認其復查之申請有理由。
    再者，原告八十六年度列報該幼稚園薪資支出一四、五二四
    、九五五元，經被告初查與之協談後，原告同意剔除一百五
    十萬元，核定一三、○二四、九五五元，此亦有系爭同意書
    附原處分卷可稽。又依原告提示之薪資轉帳證明資料所載，
    八十六年度計支付一七、六七八、五五六元，惟牛頓幼稚園
    總分類帳及自行申報之其他所得損益計算表均記載一四、五
    二四、九五五元，已違一般經驗法則。另據原告提示之薪資
    清冊所載，會計許秀英八十六年度計支領四五八、七一五元
    （平均每月三八、二二六元），惟牛頓幼稚園自行申報之其
    他所得者帳簿處理人員申報表則記載月付酬金二萬五千元，
    帳載與申報自相矛盾。且上開薪資清冊（均無載明受僱員工
    之職稱或擔任職務）所載員工人數每月計六十二人，惟原告
    填報之上、下半年業務狀況調查紀錄表均記載三十六人。另
    八十五年度牛頓幼稚園核定收入總額二二、五六一、四○七
    元，薪資支出一○、二○四、三七一元，八十六年度申報收
    入總額二一、二八四、八二一元，較八十五年度減少，申報
    薪資支出卻鉅幅增至一四、五二四、九五五元，顯不合常情
    。綜上，原告列報牛頓幼稚園薪資轉帳金額是否確屬執行業
    務之直接必要費用即非無疑，被告業依職權調查仍難以確定
    已詳如前述，是被告與原告就此訂定行政契約，參諸最高行
    政法院九十四年度判字第三五號判決，難謂無效，原告復對
    薪資支出爭執，委無足採。
二、原告雖訴稱系爭同意書並非真正，其亦不知情等語，惟依一
    般經驗法則判斷，許秀英每月薪資所得二萬五千元，如未經
    原告授權當不致簽立該同意書，原告稱不知其會計許秀英書
    立系爭同意書亦有違常情。又系爭同意書上之印章（即俗稱
    之大小章）與其復查申請書、起訴狀等蓋章一致，且經核對
    系爭同意書之筆跡，其字跡與原告所得申報書之字跡相同，
    確為同一人所書寫。
    理  由
一、按「個人之綜合所得總額，以其全年左列各類所得合併計算
    之：．．．第九類：其他所得：不屬於上列各類之所得，以
    其收入額減除成本及必要費用後之餘額為所得額。」、「行
    政機關對於行政處分所依據之事實或法律關係，經依職權調
    查仍不能確定者，為有效達成行政目的，並解決爭執，得與
    人民和解，締結行政契約，以代替行政處分。」分別為行為
    時所得稅法第十四條第一項第九類及行政程序法第一百三十
    六條所明定。又「私人辦理之補習班、幼稚園、托兒所、養
    護、療養院（所），不符合免稅規定者，其所得之查核準用
    本辦法。」、「非屬執行業務之直接必要費用，不得列為執
    行業務費用。」、「薪資支出之原始憑證，為載明受僱員工
    、職稱、擔任職務之收據或簽收之名冊。．．．」執行業務
    所得查核辦法第二條第二項、第十四條及第十八條第七款亦
    分別定有明文。
二、本件原告係牛頓幼稚園負責人，八十六年度綜合所得稅結算
    申報，列報取自牛頓幼稚園其他所得零元，經被告所屬民權
    稽徵所（原台中市分局）核定二、三六○、五二三元，歸課
    綜合所得總額二、六四七、四七四元，補徵應納稅額四二四
    、二○三元。原告不服，就薪資支出之部分，循序提起行政
    訴訟。
三、原告訴稱：原告支付員工薪資皆係以轉帳方式，八十六年實
    際交由金融機構存入職工薪資帳戶共一七、六七八、五五六
    元，而僅申報一四、五二四、九五六元，差額部分全由原告
    吸收，且原告除經營牛頓幼稚園外，並尚無經營其他行業，
    原告自八十五年以來，除離職人員外，每年均延續性申報支
    領薪資，絕無虛報情事，依執行業務所得查核辦法第十八條
    第七款規定，被告應核實認定。至系爭同意書僅就執行業務
    所得之費用部分達成協議，對於原告實際收入總額部分並無
    明確記載，該同意書內容亦為會計許秀英所擅自書寫，並非
    原告所為，亦未曾委託許秀英至被告處協談或訂立系爭同意
    書，是該同意書並非真正，被告不得以該同意書剔除一百五
    十萬元薪資支出等語。
四、經查，原告八十六年度列報該幼稚園薪資支出一四、五二四
    、九五五元（原處分卷八頁原告執行業務所得損益計算表）
    ，經被告初查與之協談後，原告同意剔除該部分支出一百五
    十萬元，有系爭同意書附卷可稽（同卷十七頁），被告乃核
    定一三、○二四、九五五元。原告於本院審理中雖稱系爭同
    意書內容為會計許秀英所擅自書寫，並非原告所為，亦未曾
    委託許秀英至被告處協談或訂立系爭同意書，是該同意書並
    非真正乙節。惟查，原告對該同意書上之其及牛頓幼稚園印
    章係其所有並不爭執；又原告之復查申請書（同卷五三頁）
    、訴願書（訴願卷頁編號十八及廿四）及本件起訴書（本院
    卷第六頁）之其印文，均與系爭同意書上之原告印文相同；
    另本件訴願書理由欄第四項已載明關於八十六年度原告列報
    牛頓幼稚園薪資支出一四、五二四、九五五元，被告與原告
    協談後，原告同意剔除薪資支出一百五十萬元等語，而原告
    於本件起訴狀僅稱對被告剔除一百五十萬元薪資支出不服，
    但未言及系爭同意書並非由其所為；再者，系爭同意書除了
    剔除薪資支出一百五十萬元外，另含同意剔除文具印刷、保
    險費、交際費、折舊及捐贈等費用共計八○五、三九三元，
    原告對此部分，並未對被告提起行政救濟；復系爭同意書上
    之筆跡雖非原告所為（與原告於本院當庭簽名之筆跡不合，
    本院卷五三頁），然與原告本年度綜合所得稅結算申報書（
    原處分卷十頁）及上述執行業務所得損益計算表其上之字跡
    均相同，足認原告係委託會計人員（原告稱係其會計許秀英
    ）為本年度所得稅結算申報並提供各種相關報表，並經被告
    與其協談後，簽立系爭同意書，是原告所稱未曾委託許秀英
    至被告處協談或訂立系爭同意書，自非可採。又行政程序法
    於九十年一月一日施行，於此之前，本於法理亦可適用，是
    原告既委託其會計人員簽立系爭同意書，被告據以核定本年
    度原告薪資支出，雙方已成立行政契約，而發生拘束力，原
    告即不得再行爭執（最高行政法院九十四年度判字第三五號
    判決意旨參照）。
五、次查，原告雖提出金融機關薪資轉帳證明資料，八十六年度
    計支付一七、六七八、五五六元，惟此與牛頓幼稚園總分類
    帳及自行申報之上開其他所得損益計算表所記載薪資支出一
    四、五二四、九五五元不符；另據原告提示之薪資清冊所載
    ，會計許秀英八十六年度計支領四五八、七一五元（訴願卷
    頁編號廿八及三四），平均每月三八、二二六元，惟與該幼
    稚園自行申報之其他所得者帳簿處理人員申報表則記載許秀
    英月付酬金二萬五千元（原處分卷二頁）有間；且上開薪資
    清冊（均無載明受僱員工之職稱或擔任職務）所載員工人數
    每月計六十二人，惟原告填報之上、下半年業務狀況調查紀
    錄表均記載三十六人（同卷三六頁），人數亦差距甚大；又
    被告稱八十五年度該幼稚園核定收入總額二二、五六一、四
    ○七元，薪資支出一○、二○四、三七一元，八十六年度申
    報收入總額二一、二八四、八二一元，較八十五年度減少，
    然申報薪資支出卻鉅幅增至一四、五二四、九五五元，原告
    對此未能提出合理說明，亦違事理。
六、綜上各情以觀，原告所提出金融機關薪資轉帳證明、支出傳
    票、申報薪資明細及薪資清冊等資料，所列報本年度牛頓幼
    稚園薪資轉帳其員工之金額，是否為執行業務之直接必要費
    用，已非無疑。又原告經金融機關轉帳予該幼稚園員工之金
    額，是否均為薪資，而屬執行業務之直接必要費用，原告自
    應提出各員工薪資明細表以實其說（原告於本院審理中稱因
    時隔久遠，提出有所困難，本院卷三一頁筆錄），而該薪資
    清冊僅有員工每月所領金額，並未記載相關明細。另依所得
    稅法第四條第一項第四款之規定，幼稚園之教職員薪資免納
    所得稅，是被告稱本年度牛頓幼稚園員工均未辦理所得稅申
    報，亦值採信，又原告未提出其每名員工薪資明細表，亦無
    員工向稅捐稽徵機關辦理所得稅申報資料可資勾稽，自難僅
    憑原告所提出金融機關薪資轉帳證明及薪資清冊，用以證明
    轉帳予該幼稚園員工之金額，均為薪資，而屬執行業務費用
    。至縱使系爭同意書非原告或授權會計人員所為，對原告不
    生效力，惟原告本年度列報該幼稚園薪資支出一四、五二四
    、九五五元，因原告無法提出各員工薪資明細表，以資證明
    全部金額屬該幼稚園之執行業務費用，被告剔除該部分支出
    一百五十萬元，認列一三、○二四、九五五元，剔除部分約
    為原告申報之百分之十，較之原告應提出全部員工薪資明細
    資料，方得認列為有利，基於行政救濟不得為不利益變更之
    原則，被告上開剔除，亦難認有違法之處，併予敘明。
七、綜上所陳，被告依系爭同意書，核定原告八十六年度該幼稚
    園薪資支出一三、○二四、九五五元，依上開規定及說明，
    並無違誤，訴願決定予以維持，亦無不合。原告請求撤銷原
    處分（復查決定）及訴願決定關於薪資支出部分，為無理由
    ，其訴應予駁回。
據上論結，本件原告之訴為無理由，依行政訴訟法第一百九十五
條第一項後段、第九十八條第三項前段，判決如主文。
中    華    民    國    95    年     4    月    19    日
                第三庭審判長法  官  林  秋  華
                            法  官  許  金  釵
                            法  官  許  武  峰
以上正本證明與原本無異。
如不服本判決，應於判決送達後20日內向本院提出上訴書狀，其
未表明上訴理由者，應於提起上訴後20日內向本院提出上訴理由
書（須依對造人數附具繕本）；如於本判決宣示或公告後送達前
提起上訴者，應於判決送達後20日內補提上訴理由書（須附繕本
）。未表明上訴理由者，逕以裁定駁回。
提起上訴應預繳送達用雙掛號郵票390元（34元及5元郵票各10份
)。
中    華    民    國    95    年     4    月    24    日
                            書記官  陳  鼎  鈞


司法院資訊處製作；財團法人民間司法改革基金會備份。
